臺灣高等法院臺中分院刑事裁定　
110年度抗字第759號
抗告人  即
聲明異議人  林東立



上列抗告人因違反毒品危害防制條例案件，不服臺灣南投地方法
院中華民國110 年6 月3 日駁回聲明異議之裁定（110 年度聲字
第316 號），提起抗告，本院裁定如下：
    主  文
抗告駁回。
    理  由
一、抗告意旨略以：抗告人即聲明異議人林東立（下稱抗告人）
    依修正後之評估標準重新計分後，分數為60分，僅差1 分便
    能停止戒治，抗告人之母親雖因年邁、身體狀況不佳且不會
    開車，不便前來所內會客，惟仍固定每月通信，並寄匯票供
    抗告人生活所需，足見與家人關係良好，此是否能替代「社
    會穩定度」關於「動態因子」之「家人是否訪視」部分之認
    定，為此提起抗告，請法院予以審酌等語。
二、按受刑人或其法定代理人或配偶以檢察官執行之指揮為不當
    者，得向諭知該裁判之法院聲明異議，刑事訴訟法第484 條
    定有明文。次按有無繼續施用毒品傾向之評估標準，並非完
    全以受勒戒人勒戒後之結果為準，勒戒前之各種情況，仍應
    作為評估之依據，依勒戒處所評分說明手冊規定，係以前科
    紀錄與行為表現、臨床評估、社會穩定度，三項合併計算分
    數，每一大項皆有靜態因子與動態因子。而關於有無繼續施
    用毒品傾向之評估標準，法務部業於民國110 年3 月26日以
    法矯字第11006001760 號函修正頒布「有無繼續施用毒品傾
    向評估標準紀錄表」、「有無繼續施用毒品傾向評估標準評
    分說明手冊」，上開評分說明手冊載明判定之原則：「受觀
    察勒戒人入所後，經過2 週時間的觀察、勒戒，由處所及醫
    療人員依據其各項紀錄、資料及觀察勒戒期間之行為表現，
    加以評分。在勒戒人入所4 至6 週後，可再做一次評估以做
    必要之評分修正。每一大項皆有靜態因子與動態因子。先以
    靜態因子分數評分，靜態因子分數總分在60分（含）以上為
    『有繼續施用毒品傾向』；60分以下，與動態因子分數相加，
    如果總分在60分（含）以上，為『有繼續施用毒品傾向』」，
    另評估標準紀錄表及說明手冊中「前科紀錄與行為表現」之
    第1 題及第3 題之計分方式修正如下(餘無修正)：㈠第1 項
    「毒品犯罪相關司法紀錄」：計分方式修正為每筆(次)5 分
    ，總分上限為10分；㈡第3 項「其他犯罪相關紀錄」：計分
    方式修正為每筆(次)2 分，總分上限為10分。又評估標準評
    分說明手冊及評估標準紀錄表修正後，依新標準重新評估若
    合於刑法第2條第3項所稱「法律有變更，不施以保安處分者
    ，應免其保安處分之執行」情形，檢察官應本於職權停止強
    制戒治之執行，釋放聲請人；另如依新標準重新評估，有合
    於保安處分執行法第28條第1項前段所稱「保安處分定有期
    間者，在期間未終了前，認無繼續執行之必要」情形時，亦
    應由戒治處所將無繼續執行之必要之事由陳報檢察官，由檢
    察官聲請法院裁定免予繼續執行強制戒治。若檢察官未為前
    開處置，可認係認定仍應繼續執行強制戒治，受處分人自可
    逕向為該裁判之法院，對檢察官所為之強制戒治執行指揮聲
    明異議；且因上開修正僅是計分方式有變，且設有上限，而
    該二題之修正，僅以卷內資料即可計算得出結果，未涉及任
    何評估、觀察等保安處分執行機關之權限事項，受理聲明異
    議之法院自可自行計算得出總分而為准否之裁判。再者，有
    無「繼續施用毒品傾向」，係依具體個案之臨床實務及相關
    事證等情綜合判定，有其相當之專業依據及標準，且涉及專
    門醫學，又衡酌強制戒治之目的，係為協助施用毒品者戒斷
    毒品之心癮及身癮所為之一種保安處分類型，而該評估標準
    係將與判斷有無繼續施用傾向之相關因素加以列舉及量化，
    適用於每一位受觀察、勒戒處分之人，具一致性、普遍性、
    客觀性，以利執法者判定受勒戒人有無繼續施用毒品傾向，
    倘其評估由形式上觀察，無擅斷或濫權等明顯不當情事，法
    院應予尊重。
三、經查：
　㈠抗告人於執行觀察、勒戒期間，前經法務部○○○○○○○○附設勒
    戒處所（下稱臺中戒治所）據前開修正前之評估標準，綜合
    判斷抗告人有繼續施用毒品傾向（靜態因子199 分、動態因
    子11分、總計210 分），經原審法院以109 年度審訴字第57
    號裁定令入戒治處所施以強制戒治後，檢察官即以110 年度
    院戒執字第1 號指揮書執行強制戒治等情，有該所110 年1 
    月4 日中戒所衛字第11010000060 號函檢附有無繼續施用毒
    品傾向證明書、有無繼續施用毒品傾向評估標準紀錄表、各
    該裁定書及臺灣高等法院被告前案紀錄表在卷可稽（本院卷
    第46、67-73頁)。
　㈡抗告人就前開檢察官所為強制戒治之執行指揮聲明異議後，
    原審法院據上開修正後之評估標準，對照臺中戒治109 年12
    月31日有無繼續施用毒品傾向證明書及評估標準紀錄表所載
    ，就抗告人之前科紀錄與行為表現、臨床評估、社會穩定度
    等3 大項因素（每大項均有靜態因子與動態因子）重新審核
    計分，其中：⑴前科紀錄與行為表現部分合計為24分（有16
    筆毒品犯罪相關司法紀錄以上限10分計算、首次毒品犯罪年
    齡為「20歲以下」計10 分、有1 筆其他犯罪相關紀錄計2 
    分、入所時尿液毒品檢驗為「無藥物反應」計0 分，上開4 
    項靜態因子合計為22分；所內行為表現之動態因子為「持續
    於所內抽菸」計2 分）。⑵臨床評估部分合計為31分（有多
    重毒品濫用計10分、有合法物質濫用菸品計2 分、有注射使
    用計10分、使用年數1 個月至1 年計5 分，上開靜態因子合
    計為27分；無精神疾病計0 分，臨床綜合評估（含病識感、
    動機、態度、就醫意願）為「中度」計4 分，上開動態因子
    合計為4 分）。⑶社會穩定度部分合計為5 分（有全職工作
    在大哥的牛肉麵店幫忙計0 分，上開靜態因子合計0 分；家
    人無濫用藥物計0 分、入所後無家人訪視計5 分、出所後與
    家人同住計0 分，上開動態因子以上限5 分計算）。以上前
    科紀錄與行為表現、臨床評估、社會穩定度等總分合計為60
    分（靜態因子共計49分，動態因子共計11分），據此認定抗
    告人仍達有繼續施用毒品傾向標準，經核並無違誤。
　㈢抗告意旨雖以前詞置辯，惟「家人是否入所探視」一項，乃
    勒戒處所評估受觀察、勒戒處分人家庭支持程度之方式，主
    要係考量施用毒品者是否有強力之家庭支持而得以遠離毒品
    。抗告人既不否認自其入所後至前開評估時止，確無家人訪
    視，而家人有無訪視為客觀事實，縱抗告意旨所述家人未予
    探視原因為真，然無論家人完全未訪視之背後原因為何，其
    支持強度與書信往返或寄入匯票等方式確有差異，則前揭評
    估表之評估結果，以入所後無家人訪視，列計5 分，難認有
    誤。從而，原審經重新計分後，認抗告人仍有繼續施用毒品
    傾向，檢察官強制戒治執行之指揮並無不當，因而駁回本件
    聲明異議，於法並無不合。抗告意旨執上開情詞提起抗告，
    為無理由，應予駁回。
四、據上論斷，應依刑事訴訟法第412 條，裁定如主文。
中　　華　　民　　國　　110 　年　　6 　　月　　30　　日
            刑事第十庭     審判長法　官   陳  宏  卿
　　　　　　　　　　       　　　法　官   簡  芳  潔
　　　　　　　　　　　　　       法　官   林  美  玲
以上正本證明與原本無異。
不得再抗告。
                                 書記官   張  惠  彥
　　　　　　　　　　　　　　　　 
中　　華　　民　　國　　110 　年　　6 　　月　　30　　日